---
Title : Tugas 1 MPDW
Nama  : Fajryanti Kusuma Wardani
NIM   : G1401211098
---

## Pemulusan menggunakan Single Moving Average (Pola data konstan)
## Impor data
```{r}

library("forecast")
library("graphics")
library("TTR")
library("TSA")

library("rio")
data <- import("https://raw.githubusercontent.com/fajryanti/mpdw-p1/main/PRAKTIKUM%20MINGGU%201/suhu%20udara%20di%20medan.csv")
data
```

## Eksplorasi data
```{r}
View(data)
str(data)
dim(data)
```
Mengubah data agar terbaca sebagai data deret waktu dengan fungsi `ts()` .
```{r}
data.ts <- ts(data$T2M)
data.ts
```
menampilkan ringkasan data
```{r}
summary(data.ts)
```
membuat plot data deret waktu
```{r}
ts.plot(data.ts, xlab="Time Period ", ylab="Temperature", 
        main = "Time Series Plot")
points(data.ts)
```
## Pembagian data
membagi data latih dan data uji
```{r}
training_ma <- data[1:145,]
training_ma
testing_ma <- data[146:182,]
testing_ma
train_ma.ts <- ts(training_ma$T2M)
train_ma.ts
test_ma.ts <- ts(testing_ma$T2M)
test_ma.ts
```

## Eksplorasi data
eksplorasi keseluruhan data
```{r}
plot(data.ts, col="red",main="Plot semua data")
points(data.ts)
```

eksplorasi data latih
```{r}
plot(train_ma.ts, col="blue",main="Plot data latih")
points(train_ma.ts)
```

eksplorasi data uji
```{r}
plot(test_ma.ts, col="blue",main="Plot data uji")
points(test_ma.ts)
```

## Single Moving Average (SMA)
```{r}
data.sma<-SMA(train_ma.ts, n=4)
data.sma

data.ramal<-c(NA,data.sma)
data.ramal #forecast 1 periode ke depan

data.gab<-cbind(aktual=c(train_ma.ts,rep(NA,36)),pemulusan=c(data.sma,rep(NA,36)),ramalan=c(data.ramal,rep(data.ramal[length(data.ramal)],36)))
data.gab
```

Hasil pemulusan menggunakan metode DMA divisualisasikan sebagai berikut
```{r}
library(graphics)
ts.plot(data.ts, xlab="date ", ylab="temp", main= "SMA N=4 Data Suhu")
points(data.ts)
lines(data.gab[,2],col="green",lwd=2)
lines(data.gab[,3],col="red",lwd=2)
legend("topleft",c("data aktual","data pemulusan","data peramalan"), lty=8, col=c("black","green","red"), cex=0.5)

```

## Menghitung nilai keakuratan data latih
```{r}
error_train.sma = train_ma.ts-data.ramal[1:length(train_ma.ts)]
SSE_train.sma = sum(error_train.sma[5:length(train_ma.ts)]^2)
MSE_train.sma = mean(error_train.sma[5:length(train_ma.ts)]^2)
MAPE_train.sma = mean(abs((error_train.sma[5:length(train_ma.ts)]/train_ma.ts[5:length(train_ma.ts)])*100))

akurasi_train.sma <- matrix(c(SSE_train.sma, MSE_train.sma, MAPE_train.sma))
row.names(akurasi_train.sma)<- c("SSE", "MSE", "MAPE")
colnames(akurasi_train.sma) <- c("Akurasi m = 4")
akurasi_train.sma
```
Karena MAPE < 10 maka dapat dikategorikan sebagai nilai akurasi yang baik

## Menghitung nilai keakuratan data uji
```{r}
error_test.sma = test_ma.ts-data.gab[146:182,3]
SSE_test.sma = sum(error_test.sma^2)
MSE_test.sma = mean(error_test.sma^2)
MAPE_test.sma = mean(abs((error_test.sma/test_ma.ts*100)))

akurasi_test.sma <- matrix(c(SSE_test.sma, MSE_test.sma, MAPE_test.sma))
row.names(akurasi_test.sma)<- c("SSE", "MSE", "MAPE")
colnames(akurasi_test.sma) <- c("Akurasi m = 4")
akurasi_test.sma
```
Karena MAPE < 10 maka dapat dikategorikan sebagai nilai akurasi yang baik
