---
title: TUGAS MINGGU 2 MPDW
author: Fajryanti Kusuma Wardani
NIM: G1401211098
date: "2023-09-05"
output: html_document
---

```{r}
library(dplyr)
library(TTR)
library(forecast)
library(lmtest) #digunakan untuk uji formal pendeteksian autokorelasi
library(orcutt) #untuk membuat model regresi Cochrane-Orcutt
library(HoRM) #untuk membuat model regresi Hildreth-Lu
```

```{r}
#IMPOR DATA
library("rio")
data <- import("https://raw.githubusercontent.com/fajryanti/mpdw-p1/main/PRAKTIKUM%20MINGGU%202/new%20delhi%20air%20quality.csv")
data

y <- as.matrix(data[,2])
y
a <- rep(1, nrow(data))
a
x <- as.matrix((cbind(a, data[,3], data[,6])))
x
```

```{r}
#Eksplorasi data
View(data)
str(data)
dim(data)
```

```{r}
#MATRIKS X'X
xtx <- t(x)%*%x
xtx

#MATRIKS (X'X)^-1
xtx.inv <- solve(xtx)
xtx.inv

#MATRIKS X'Y
xty <- t(x)%*%y
xty
```

```{r}
#PENDUGA PARAMETER 
b <- xtx.inv%*%xty
b
```

```{r}
#ANOVA
model <- lm(data$AQI ~ data$CO+data$o3)
model
anova(model)
summary(model)
```

Model yang dihasilkan adalah
$$AQI_i=3.52239-0.02094CO_i+0.47460O3_i$$

p-value = 2.2e-16
alfa = 0,05 
maka p-value < alfa maka tolak H0, artinya minimal ada satu peubah penjelas yang berpengaruh
terhadap peubah respon

```{r}
# Pengujian Asumsi
## Uji Multikolinearitas
car::vif(model)
```
`Nilai VIF` pada setiap peubah penjelas < 10. 
Artinya, tidak terjadi multikolinearitas pada peubah penjelas yang digunakan

```{r}
## Sisaan menyebar normal
plot(model)
```
Hasil QQ-Plot memperlihatkan bahwa titik-titik nya cenderung mengikuti 
garis kenormalan. Oleh karena itu, dapat disimpulkan bahwa sisaan 
menyebar normal.

```{r}
## Nilai harapan sisaan sama dengan nol
# Uji t
t.test(resid(model), mu = 0,)
```
$p-value=1 > 0.1$ (tidak tolak $H_0$) 
Artinya: Nilai harapan sisaan sama dengan nol

```{r}
## Ragam sisaan homogen
# Uji Breusch-Pagan
lmtest::bptest(model)
```
$p-value=0.8004 > 0.1$ (tak tolak $H_0$) 
Artinya: Ragam sisaan homogen

```{r}
#Deteksi autokorelasi dengan uji-Durbin Watson
#H0: tidak ada autokorelasi
#H1: ada autokorelasi
dwtest(model)
```

Berdasarkan hasil DW Test, didapatkan nilai $DW = 0.53581$ dan *p-value* = $7.6773e-15$. Berdasarkan tabel Durbin-Watson diperoleh nilai $DL = 1.5611$ dan $DU = 1.6751$. Nilai DW tidak berada di antara nilai DL dan DU. Artinya, terindikasi kuat adanya autocorrelation positif dalam residu, yang berarti bahwa terdapat pola hubungan positif antara nilai-nilai residu berturut-turut. Namun, dengan nilai *p-value* \< 0.05 dapat disimpulkan bahwa tolak H0, cukup bukti mengatakan adanya autokorelasi. Oleh karena itu, diperlukan penangan autokorelasi. Penanganan yang akan digunakan menggunakan dua metode, yaitu Cochrane-Orcutt dan Hildret-Lu.

```{r}
## Penanganan Autokorelasi
### Metode Cochrane-Orcutt
#Penanganan Autokorelasi Cochrane-Orcutt
modelCO<-cochrane.orcutt(model)
modelCO
```

Hasil keluaran model setelah dilakukan penanganan adalah sebagai berikut. $$y_i=-4.946657-0.031304CO_i+0.4840O3_i$$ Hasil juga menunjukkan bahwa nilai *p-value* \> 0.05, artinya belum cukup bukti menyatakan bahwa sisaan terdapat autokorelasi pada taraf nyata 5%. Untuk nilai $ρ ̂$ optimum yang digunakan adalah $0.4610779$. Nilai tersebut dapat diketahui dengan *syntax* berikut.

```{r}
#Rho optimum
rho<- modelCO$rho
rho
```

```{r}
#Transformasi Manual
#tanpa data pertama - tanpa data terakhir
aqi.trans <- data$AQI[-1]-data$AQI[-72]*rho 
CO.trans <- data$CO[-1]-data$CO[-72]*rho
O3.trans <- data$o3[-1]-data$o3[-72]*rho

#Membentuk model dengan peubah yang sudah ditransformasi
modelCOmanual<- lm(aqi.trans~CO.trans+O3.trans)
summary(modelCOmanual)
```

Hasil model transformasi bukan merupakan model sesungguhnya. 
Koefisien regresi masih perlu dicari kembali mengikuti 
$β_0^*=β_0+ρ ̂β_0$, $β_1^*=β_1$, $β_2^*=β_2$

```{r}
#Mencari Penduga Koefisien Regresi setelah Transformasi ke Persamaan Awal
#b0 bintang = menghapus koefisien b1,b2,b3 dari model
b0bintang <- modelCOmanual$coefficients[-c(2,3,4)]
b0 <- b0bintang/(1-rho)

#b1 = menghapus koefisien b0,b2,b3 dari model
b1 <- modelCOmanual$coefficients[-c(1,3,4)]

#b2 = menghapus koefisien b0,b1,b3 dari model
b2 <- modelCOmanual$coefficients[-c(1,2,4)]

b0;b1;b2
```

```{r}
### Metode Hildreth-Lu
#Penanganan Autokorelasi Hildreth lu
# Hildreth-Lu
hildreth.lu.func<- function(r, model){
  x1 <- model.matrix(model)[,2]
  x2 <- model.matrix(model)[,3]
  y <- model.response(model.frame(model))
  n <- length(y)
  t <- 2:n
  y <- y[t]-r*y[t-1]
  x1 <- x1[t]-r*x1[t-1]
  x2 <- x2[t]-r*x2[t-1]
  
  return(lm(y~x1+x2))
}

#Pencariab rho yang meminimumkan SSE
r <- c(seq(0.1,0.9, by= 0.1))
tab <- data.frame("rho" = r, "SSE" = sapply(r, function(i){deviance(hildreth.lu.func(i, model))}))
round(tab, 4)
```
Pertama-tama akan dicari di mana kira-kira $ρ$ yang menghasilkan SSE minimum. Pada hasil di atas terlihat $ρ$ minimum ketika 0.5. Namun, hasil tersebut masih kurang teliti sehingga akan dicari kembali $ρ$ yang lebih optimum dengan ketelitian yang lebih. Jika sebelumnya jarak antar $ρ$ yang dicari adalah 0.1, kali ini jarak antar $ρ$ adalah 0.001 dan dilakukan pada selang 0.2 sampai dengan 0.5.

```{r}
#Rho optimal di sekitar 0.4
rOpt <- seq(0.2,0.5, by= 0.001)
tabOpt <- data.frame("rho" = rOpt, "SSE" = sapply(rOpt, function(i){deviance(hildreth.lu.func(i, model))}))
head(tabOpt[order(tabOpt$SSE),])

#Grafik SSE optimum
par(mfrow = c(1,1))
plot(tab$SSE ~ tab$rho , type = "l", xlab = "Rho", ylab = "SSE")
abline(v = tabOpt[tabOpt$SSE==min(tabOpt$SSE),"rho"], lty = 2, col="red",lwd=2)
text(x=0.461, y=7.905986, labels = "rho=0.461", cex = 0.8)
```

Perhitungan yang dilakukan aplikasi `R` menunjukkan bahwa nilai $ρ$
optimum, yaitu saat SSE terkecil terdapat pada nilai $ρ=0.459$. Hal
tersebut juga ditunjukkan pada plot. Selanjutnya, model dapat didapatkan
dengan mengevaluasi nilai $ρ$ ke dalam fungsi `hildreth.lu.func`, serta
dilanjutkan dengan pengujian autokorelasi dengan uji Durbin-Watson.
Namun, setelah pengecekan tersebut tidak lupa koefisien regresi tersebut
digunakan untuk transformasi balik. Persamaan hasil transformasi itulah
yang menjadi persamaan sesungguhnya

```{r}
#Model terbaik
modelHL <- hildreth.lu.func(0.459, model)
summary(modelHL)

#Transformasi Balik
cat("y = ", coef(modelHL)[1]/(1-0.459), "+", coef(modelHL)[2],"x1", "+", coef(modelHL)[3],"x2",sep = "")
```

Setelah dilakukan tranformasi balik, didapatkan model dengan metode
Hildreth-Lu sebagai berikut. $$y_i=4.914933-0.03110454x1_i+0.483629x2_i$$

```{r}
#Deteksi autokorelasi
dwtest(modelHL)
```

Hasil uji Durbin-Watson juga menunjukkan bawah nilai *p-value* sebesar $0.9982$, di mana *p-value* \> $\alpha$=5%. Artinya tak tolak $H_0$ atau belum cukup bukti menyatakan bahwa ada autokorelasi dalam data nilai IPM dengan metode Hildreth-Lu pada taraf nyata 5%.

Terakhir, akan dibandingkan nilai SSE dari ketiga metode (metode awal, metode Cochrane-Orcutt, dan Hildreth-Lu).

```{r}
#Perbandingan 
sseModelawal <- anova(model)$`Sum Sq`[3]
sseModelCO <- anova(modelCOmanual)$`Sum Sq`[3]
sseModelHL <- anova(modelHL)$`Sum Sq`[3]
mseModelawal <- sseModelawal/length(data$AQI)
mseModelCO <- sseModelCO/length(data$AQI)
mseModelHL <- sseModelHL/length(data$AQI)
akurasi <- matrix(c(sseModelawal,sseModelCO,sseModelHL,
                    mseModelawal,mseModelCO,mseModelHL),nrow=2,ncol=3,byrow = T)
colnames(akurasi) <- c("Model Awal", "Model Cochrane-Orcutt", "Model Hildreth-Lu")
row.names(akurasi) <- c("SSE","MSE")
akurasi
```

Hasil penanganan autokorelasi dengan metode Cochrane-Orcutt dan Hildreth-Lu 
memiliki nilai `SSE` sebesar $7.9059$ dan $7.9061$. Jauh lebih rendah dibandingkan 
model awal dengan SSE sebesar $34.3207$. Hal ini menunjukkan bahwa 
model setelah penanganan lebih baik dibandingkan model awal ketika 
autokorelasi masih terjadi. 

Kesimpulan:
Pada data yang digunakan, metode Cochrane-Orcutt dan Hildreth-Lu terbukti 
efektif dalam menangani autokorelasi.