---
title: "LATIHAN MPDW MINGGU 4"
author: "Fajryanti Kusuma Wardani"
date: "2023-09-21"
output: html_document
---

# PROSES MA(2)
Bangkitkan model MA(2) dengan $\theta_1 = 0.4$  dan $\theta_2 = 0.6$ sebanyak 300 data (manual dengan arima.sim)
```{r}
wn <- rnorm(300)
ts.plot(wn)
```


```{r}
set.seed(98)
ma <- NULL
ma[1] <- wn[1]
ma[2] <- wn[2]
```

```{r}
for(i in 3:300){
   ma[i] <- wn[i] + 0.4 * wn[i - 1] + 0.6 * wn[i - 2] 
}
ma
```

```{r}
ma1 <- arima.sim(list(order=c(0,0,2), ma= c(0.4, 0.6)), n=300)
ma1
```

Buat plot time series, plot ACF, plot PACF, dan plot EACF. Identifikasi apakah data tersebut stasioner
### Plot Time Series

```{r}
ts.plot(ma)
```

Berdasarkan plot time series, terlihat bahwa data MA(1) yang dibangkitkan stasioner dalam rataan

### Plot ACF

```{r}
acf(ma,lag.max = 20)
```

Berdasarkan plot AFC tersebut, terlihat bahwa plot ACF *cuts off* di lag pertama

### Plot PACF

```{r}
pacf(ma)
```

Berdasarkan plot PACF tersebut, terlihat bahwa plot PACF cenderung *tails off* dan membentuk gelombang sinus

### Plot EACF

```{r}
TSA::eacf(ma)
```

Buat scatterplot antara $Y_t$ dengan $Y_{t-1}$, $Y_t$ dengan $Y_{t-2}$ serta $Y_t$ dengan $Y_{t-3}$

#### Korelasi antara $Y_t$ dengan $Y_{t-1}$

```{r}
#Yt
yt_ma <- ma[-1]
yt_ma
#Yt-1
yt_1_ma <- ma[-300]
yt_1_ma
```

```{r}
plot(y=yt_ma,x=yt_1_ma)
```

Berdasarkan scatterplot tersebut, terlihat bahwa terdapat hubungan positif antara $Y_t$ dengan $Y_{t-1}$. Hal ini sesuai dengan teori yang ada

```{r}
cor(yt_ma,yt_1_ma)
```

#### Korelasi antara $Y_t$ dengan $Y_{t-2}$

```{r}
#Yt
yt_ma2 <- ma[-c(1,2)]
yt_ma2
#Yt-2
yt_2_ma <- ma[-c(299,300)]
yt_2_ma
```

```{r}
plot(y=yt_ma2,x=yt_2_ma)
```

Berdasarkan scatterplot tersebut, terlihat bahwa cenderung tidak terdapat hubungan antara $Y_t$ dengan $Y_{t-2}$.

```{r}
cor(yt_ma2,yt_2_ma)
```

##### Korelasi antara $Y_t$ dengan $Y_{t-3}$

```{r}
#Yt
yt_ma3 <- ma[-c(1,2,3)]
yt_ma3
#Yt-2
yt_3_ma <- ma[-c(298,299,300)]
yt_3_ma
```

```{r}
plot(y=yt_ma3,x=yt_3_ma)
```

Berdasarkan scatterplot tersebut, terlihat bahwa cenderung tidak terdapat hubungan antara $Y_t$ dengan $Y_{t-2}$.

```{r}
cor(yt_ma3,yt_3_ma)
```

# PROSES AR(2)
Bangkitkan model MA(2) dengan $\phi_1 = 0.5$  dan $\phi_2 = 0.2$ sebanyak 300 data (manual dengan arima.sim)
```{r}
n<-length(wn)
n
ar <- c(1:n) 
for (i in 3:n) {ar[i]<-wn[i]+0.5*ar[i-1]+0.2*ar[i-2]}
ar
```

```{r}
ar1 <- arima.sim(list(order=c(2,0,0), ar=c(0.5, 0.2)), n=300)
ar1
```

Buat plot time series, plot ACF, plot PACF, dan plot EACF. Identifikasi apakah data tersebut stasioner
### Plot Time Series

```{r}
ts.plot(ar)
```

Berdasarkan plot time series tersebut terlihat bahwa data cenderung stasioner pada rataan

### Plot ACF

```{r}
acf(ar)
```

Berdasarkan plot ACF tersebut terlihat bahwa plot ACF cenderung *tails off* dan cenderung membentuk pola grafik sinus

### Plot PACF

```{r}
pacf(ar)
```

Berdasarkan plot PACF tersebut, terlihat bahwa plot PACF *cuts off* pada lag pertama, sejalan dengan teori yang ada

### Plot EACF

```{r}
TSA::eacf(ar)
```

### Scatterplot Antar Lag

#### Korelasi antara $Y_t$ dengan $Y_{t-1}$

```{r}
#Yt
yt_ar <- ar[-1]
yt_ar
#Yt-1
yt_1_ar <- ar[-300]
yt_1_ar
```

```{r}
plot(y=yt_ar,x=yt_1_ar)
```

Berdasarkan scatterplot tersebut, terlihat bahwa terdapat hubungan positif antara $Y_t$ dengan $Y_{t-1}$. Hal ini sesuai dengan teori yang ada

```{r}
cor(yt_ar,yt_1_ar)
```

Korelasi antara $Y_t$ dengan $Y_{t-1}$ dari hasil simulasi mendekati perhitungan teoritis yaitu $\rho_1=\phi^1=0.6$

#### Korelasi antara $Y_t$ dengan $Y_{t-2}$

```{r}
#Yt
yt_ar2 <- ar[-c(1,2)]
yt_ar2
#Yt-2
yt_2_ar <- ar[-c(299,300)]
yt_2_ar
```

```{r}
plot(y=yt_ar2,x=yt_2_ar)
```

Berdasarkan scatterplot tersebut, terlihat bahwa terdapat hubungan positif antara $Y_t$ dengan $Y_{t-2}$. Hal ini sesuai dengan teori yang ada

```{r}
cor(yt_ar2,yt_2_ar)
```

Korelasi antara $Y_t$ dengan $Y_{t-2}$ dari hasil simulasi mendekati perhitungan teoritis yaitu $\rho_2=\phi^2=0.449$.

#### Korelasi antara $Y_t$ dengan $Y_{t-3}$

```{r}
#Yt
yt_ar3 <- ar[-c(1,2,3)]
yt_ar3
#Yt-2
yt_3_ar <- ar[-c(298,299,300)]
yt_3_ar
```

```{r}
plot(y=yt_ar3,x=yt_3_ar)
```

Berdasarkan scatterplot tersebut, terlihat bahwa terdapat hubungan positif antara $Y_t$ dengan $Y_{t-2}$. Hal ini sesuai dengan teori yang ada

```{r}
cor(yt_ar3,yt_3_ar)
```

Korelasi antara $Y_t$ dengan $Y_{t-3}$ dari hasil simulasi mendekati perhitungan teoritis yaitu $\rho_2=\phi^2=0.36$.

# PROSES ARMA(2,2)
Bangkitkan model AR(2) dengan $\theta_1 = 0.4$, $\theta_2 = 0.6$, $\phi_1 = 0.5$, $\phi_2 = 0.2$ sebanyak 300 data (manual dan arima.sim)

```{r}
set.seed(98)
n = length(wn)
phi1 = 0.5
phi2 = 0.2
theta1 = 0.4
theta2 = 0.6

y.arma=c(1:n)
for (i in 3:n){y.arma[i] = phi1*y.arma[i-1] + theta1*wn[i-1]+wn[i] + phi2*y.arma[i-2] + theta2*wn[i-2]+wn[i]}
y.arma
```

```{r}
arma11 <- arima.sim(list(order=c(2,0,2), ar = c(0.5, 0.2), ma = c(0.4, 0.6)), n=300)
arma11
```

Buat plot time series, plot ACF, plot PACF, dan plot EACF. Identifikasi apakah data tersebut stasioner

### Plot Time Series

```{r}
par(mfrow = c(1, 2))
ts.plot(y.arma)
ts.plot(arma11)
par(mfrow = c(1, 1))
```

Berdasarkan plot time series tersebut, terlihat bahwa model ARMA(2,2) cenderung stasioner dalam rataan

### Plot ACF

```{r}
par(mfrow = c(1, 2))
acf(y.arma)
acf(arma11)
par(mfrow = c(1, 1))
```

Berdasarkan plot ACF tersebut, terlihat bahwa model ARMA(2,2) hasil simulasi memiliki plot ACF yang *tails off*, sesuai dengan teori yang ada

### Plot PACF

```{r}
par(mfrow = c(1, 2))
pacf(y.arma)
pacf(arma11)
par(mfrow = c(1, 1))
```

Berdasarkan plot PACF tersebut, terlihat bahwa model ARMA(2,2) hasil simulasi memiliki plot PACF yang *tails off*, sesuai dengan teori

### Plot EACF

```{r}
TSA::eacf(y.arma)
TSA::eacf(arma11)
```

### Scatterplot Antar Lag

#### Korelasi antara $Y_t$ dengan $Y_{t-1}$

```{r}
#Yt
yt_arma <- arma11[-1]
yt_arma
#Yt-1
yt_1_arma <- arma11[-300]
yt_1_arma
```

```{r}
plot(y=yt_arma,x=yt_1_arma)
```

Berdasarkan scatterplot tersebut, terlihat bahwa terdapat hubungan positif antara $Y_t$ dengan $Y_{t-1}$. Hal ini sesuai dengan teori yang ada

```{r}
cor(yt_arma,yt_1_arma)
```


#### Korelasi antara $Y_t$ dengan $Y_{t-2}$

```{r}
#Yt
yt_arma <- arma11[-c(1,2)]
yt_arma
#Yt-1
yt_2_arma <- arma11[-c(299,300)]
yt_2_arma
```

```{r}
plot(y=yt_arma,x=yt_2_arma)
```

Berdasarkan scatterplot tersebut, terlihat bahwa terdapat hubungan positif antara $Y_t$ dengan $Y_{t-1}$. Hal ini sesuai dengan teori yang ada

```{r}
cor(yt_arma,yt_2_arma)
```

#### Korelasi antara $Y_t$ dengan $Y_{t-3}$

```{r}
#Yt
yt_arma <- arma11[-c(1,2,3)]
yt_arma
#Yt-1
yt_3_arma <- arma11[-c(298,299,300)]
yt_3_arma
```

```{r}
plot(y=yt_arma,x=yt_3_arma)
```

Berdasarkan scatterplot tersebut, terlihat bahwa terdapat hubungan positif antara $Y_t$ dengan $Y_{t-1}$. Hal ini sesuai dengan teori yang ada

```{r}
cor(yt_arma,yt_3_arma)
```
